臺灣臺北地方法院刑事判決　　　　　　　　　　　　　九十二年度訴字第四九六號
　　公　訴　人　臺灣臺北地方法院檢察署檢察官
　　被　　　告　丁○○
　　　　　　　　　　　　國民
右列被告因偽造文書等案件，經檢察官聲請簡易判決處刑（九十一年度偵字第二一二
一一號），本院認不宜以簡易判決處刑，改依通常程序審理，因被告於本院準備程序
中就被訴事實為有罪之陳述，經本院合議庭裁定由受命法官獨任進行簡式審判程序並
判決如左：
    主  文
丁○○共同連續行使偽造私文書，足以生損害於公眾及他人，處有期徒刑肆月，如易
科罰金，以參佰元折算壹日。附表所示之物沒收。
    事  實
一、鍾志和與丙○○（通緝中）共同基於以行使偽造
    意聯絡，先由鍾志和將照片交付丙○○，旋由丙○○於仿國民
    以電腦在正面打印姓名「甲○○」、「六十年十月二十日生」、「
    號：Ｚ000000000號」，及背面打印「住桃園縣龜山鄉○○村○鄰○○○街五九巷六號」、「父李萬金、母李林葉玉」、「出生地臺灣省南投縣」等，
    再黏貼鍾志和照片，並接續於正面偽造紅色「內政部印」公印文、及「臺灣省桃
    園縣政府」鋼印印文各一枚，而共同偽造中華民國國民
    於甲○○、內政部、臺灣省桃園縣政府及戶政機關對國民
二、丙○○又利用不知情刻印業者偽刻「甲○○」印章，交付鍾志和用以向各該銀行
    辦理帳戶之用，其情形如下：
  (一)於民國（下同）九十一年八月二十九日，在臺北長春路郵局，鍾志和以「甲○○
    」名義申請帳戶，在郵政存簿儲金立帳申請書之儲戶蓋章欄內蓋用前揭偽刻之「
    甲○○」印章，偽造「甲○○」之印文一枚，而偽造上開郵政存簿儲金立帳申請
    書之私文書，並連同前揭偽造之「甲○○」國民
    示係「甲○○」欲申請帳戶之意思，使承辦人員誤信「甲○○」欲為申辦而予准
    許，而領得00000000000000帳號之郵政存簿儲金簿一本及金融卡
    一張，致生損害於「甲○○」與台北長春路郵局管理客戶資料之正確性。
  (二)於九十一年八月三十日，在第一商業銀行蘆洲分行，鍾志和以「甲○○」名義申
    請帳戶，在活期儲蓄存款印鑑卡之印鑑式樣欄內、客戶親自簽名並蓋章欄內蓋用
    前揭偽刻之「甲○○」印章，偽造「甲○○」之印文各一枚共二枚，而偽造上開
    活期儲蓄存款申請書之私文書，並連同前揭偽造之「甲○○」國民
    交付服務人員，表示係「甲○○」欲申請帳戶之意思，使承辦人員誤信「甲○○
    」欲為申辦而予准許，而領得00000000000號活期儲蓄存摺一本及金
    融卡一張，致生損害於「甲○○」與第一商業銀行蘆洲分行管理客戶資料之正確
    性。
  (三)於九十一年九月三日，在玉山商業銀行城東分行，鍾志和以「甲○○」名義申請
    帳戶，在活期儲蓄存款戶約定書之原留印鑑欄內、客戶親自簽名並蓋章欄內、印
    鑑卡留存印鑑欄內、存戶簽章欄內蓋用前揭偽刻之「甲○○」印章，偽造「甲○○」之印文各一枚共四枚，而偽造上開活期儲蓄存款申請書之私文書，並連同前
    揭偽造之「甲○○」國民
    帳戶之意思，使承辦人員誤信「甲○○」欲為申辦而予准許，而領得00000
    00000000號活期儲蓄存摺一本及金融卡一張，致生損害於「甲○○」與
    玉山商業銀行城東分行管理客戶資料之正確性。
二、嗣於九十一年九月三日下午二時三十分左右，在臺北市中山區○○○路、民生東
    路口，經臺北市政府警察局中山分局中山二派出所員警盤查，在丙○○身上查獲
    「甲○○」名義玉山商業銀行存摺一本、台北長春路郵局儲金簿一本、印章二枚
    （起訴書誤為三枚）、金融卡一張，始循線查知上情。
三、案經臺北市政府警察局中山分局報請臺灣臺北地方法院檢察署檢察官聲請簡易判
    決處刑。
    理  由
一、本院之判斷：
    訊據被告丁○○對於右揭犯行，於本院審理時坦承不諱，核與同案被告乙○○、
    丙○○分別在警詢及偵查中供述之情節相符，並有臺灣北區郵政管理局九十一年
    十一月十八日支九一字第五○六一○八○五○號函附開戶資料、玉山商業銀行乘
    東分行九十一年十一月十四日玉城東字第九一○○八四四號函附開戶資料、第一
    商業銀行蘆洲分行九十一年十一月二十九日一蘆字第三二○號函附開戶資料影本
    個一份附卷可稽，及「甲○○」臺北長春路郵局郵政存簿儲金簿、玉山銀行存摺
    各一份、金融卡一張、印章二枚扣案可證。是本件事證明確，被告犯行堪以認定
    ，應予依法論科。
二、論罪：
  (一)被告與丙○○共同偽造
    戶，核其所為，係犯刑法第二百十六條、第二百十條、第二百十二條、第二百十
    八條第一項之罪。又該等存摺可為違法交易之標的，具有財產價值；且使用存摺
    存提款項及獲取利息，亦為不法利益，故其所為，併犯刑法第三百三十九條第一
    項、第二項之罪。
  (二)被告偽造「甲○○」名義
    自應為高度之行使行為所吸收，不另論罪。至其偽造「甲○○」名義印章、印文
    、署押之行為，為偽造私文書之階段行為，不另構成偽造印章、印文及署押罪。
    公訴意旨認被告另犯刑法第二百十七條之罪，容有誤會，併予敘明。
  (三)被告所犯行使偽造
    詐欺得利罪，時間緊湊，手段相同，顯係基於概括犯意為之，為連續犯，應依刑
    法第五十六條之規定加重其刑。
  (四)被告所犯上開五罪間，有方法結果之牽連關係，應從一重之行使偽造私文書罪處
    斷。
  (五)被告與丙○○間有犯意聯絡及行為分擔，應論以共同正犯。又被告使不知情之刻
    印業者代刻，為間接正犯。
  (六)又公訴意旨雖漏未論及刑法第二百十八條第一項偽造公印文罪，惟此部分與起訴
    部分有牽連犯之裁判上一罪關係，應為起訴效力所及，本院自得併予審理。
三、科刑：
    爰審酌被告因貪圖小利致罹刑典，影響金融秩序，然於犯後坦承不諱，態度良好
    ，且被告素行良好，尚屬初犯，有臺灣高等法院被告全國前案紀錄表一份在卷可
    稽，是經此次教訓後，當能知所警惕，爰量處如主文所示之刑，並諭知易科罰金
    之折算標準，以示懲儆。
四、沒收：
    扣案如附表一至四所示之偽造印章、印文，不問屬於被告與否，均應依刑法第二
    百十九條宣告沒收。又扣案如附表五所示之「甲○○」名義玉山銀行存摺一本、
    台北長春路郵局儲金簿一本、金融卡一枚，為共同正犯同案被告丙○○所有因犯
    罪所得之物，爰依刑法第三十八條第一項第三款規定諭知沒收。另偽造之「甲○○」
    所用之物，爰依法宣告沒收。
    ，已因
五、應適用之法律：
    依刑事訴訟法第四百五十二條、第二百九十九條第一項前段、第二百七十三條之
    一，刑法第二十八條、第五十六條、第二百十條、第二百十二條、第二百十六條
    、第二百十八條第一項、第五十五條、第四十一條第一項前段、第三十八條第一
    項第二款、第三款，罰金罰鍰提高標準條例第一條前段、第二條，判決如主文。
本案經檢察官蔡立文到庭執行職務
中　　　華　　　民　　　國　　九十三　　年　　　三　　月　　  三十　　　日
                                    臺灣臺北地方法院刑事第三庭
                                        法  官  邱　琦
右正本證明與原本無異。
如不服本判決應於送達後十日內向本院提出上訴狀
                                        書記官  林素霜
中　　　華　　　民　　　國　　九十三　　年　　　三　　　月　　三十一　　日
附表：
一、「甲○○」印章二枚。
二、台北長春路郵局郵政存簿儲金立帳申請書之儲戶蓋章欄內偽造「甲○○」之印文
    一枚。
三、第一商業銀行蘆洲分行活期儲蓄存款印鑑卡之印鑑式樣欄內、客戶親自簽名並蓋
    章欄內偽造「甲○○」之印文各一枚共二枚。
四、玉山商業銀行城東分行活期儲蓄存款戶約定書之原留印鑑欄內、客戶親自簽名並
    蓋章欄內、印鑑卡留存印鑑欄內、存戶簽章欄內偽造「甲○○」之印文各一枚共
    四枚。
五、「甲○○」名義玉山銀行存摺一本、台北長春路郵局儲金簿一本、金融卡一枚。
六、「甲○○」名義身分證一張。
附錄本案論罪科刑法條：
中華民國刑法第二百十條
(偽造變造私文書罪)
偽造、變造私文書，足以生損害於公眾或他人者，處五年以下有期徒刑。
中華民國刑法第二百十二條
(偽造變造特種文書罪)
偽造、變造護照、旅券、免許證、特許證及關於品行、能力服務或其他相類之證書、
介紹書，足以生損害於公眾或他人者，處一年以下有期徒刑、拘役或三百元以下罰金
。
中華民國刑法第二百十六條
(行使偽造變造或登載不實之文書罪)
行使第二百十條至第二百十五條之文書者，依偽造、變造文書或登載不實事項或使登
載不實事項之規定處斷。
中華民國刑法第二百十八條
（偽造盜用公印或公印文罪）
偽造公印或公印文者，處五年以下有期徒刑。
盜用公印或公印文足以生損害於公眾或他人者，亦同。
中華民國刑法第三百三十九條
 (普通詐欺罪)
意圖為自己或第三人不法之所有，以詐術使人將本人或第三人之物交付者，處五年以
下有期徒刑、拘役或科或併科一千元以下罰金。
以前項方法得財產上不法之利益或使第三人得之者，亦同。
前二項之未遂犯罰之
